【裁判字號】    97,訴,785
【裁判日期】    971107
【裁判案由】    違反電業法等
【裁判全文】
臺灣臺中地方法院刑事判決               97年度訴字第785號
公  訴  人  臺灣臺中地方法院檢察署檢察官
被      告  乙○○
上列被告因違反電業法等案件，經檢察官提起公訴（96年度偵字
第21326號、97年度偵緝字第218、219、220號），被告於本院準
備程序就被訴事實為有罪之陳述，經本院合議庭裁定改行簡式審
判程序，判決如下：
    主    文
乙○○未經電業供電，而在其供電線路上私接電線，累犯，處有
期徒刑肆月，減為有期徒刑貳月，扣案之金屬導線貳條，均沒收
。又幫助意圖為自己不法之所有，以詐術使人將本人之物交付，
累犯，處有期徒刑伍月，減為有期徒刑貳月又拾伍日。又過失傷
害人，處有期徒刑月，減為有期徒刑壹月又拾伍日。又幫助乘
他人急迫、輕率或無經驗，貸以金錢或其他物品，而取得與原本
顯不相當之重利，處有期徒刑月。應執行有期徒刑柒月，扣案
之金屬導線貳條，均沒收。
    犯罪事實
一、乙○○前因違反麻醉藥品管理條例案件，經法院判處有期徒
    刑4月確定，入監執行，於民國91年1月27日期滿執行完畢。
    詎乙○○不知悔改，分別為下列犯行：
  (一)其因所承攬不知情之王佳齡位於臺中市○區○○路342巷2號
    16樓之9房屋修繕整理工程，並受委託代為出租，明知該屋
    已遭斷電，依法應向臺灣電力股份有限公司（下稱臺電公司
    ）申請復電後始得繼續使用，基於意圖為自己不法所有之竊
    電犯意，於95年10月間某日某時起，未經臺電公司供電，即
    在業經臺電公司拆卸電表所留底座處之供電線路上私接電線
    而竊取臺電公司總計價值新臺幣（下同）1萬8561元之電能
    ；嗣於96年3月2日15時許，經警會同臺電公司稽查人員戊○○前往檢查而查悉上情，並扣得私接電源所使用之電線2條
    。
  (二)另其明知金融帳戶之存摺、印章、提款卡及密碼係供自己使
    用之重要理財工具，關係個人財產、信用之表徵，且可預見
    存摺、提款卡及密碼如交予他人使用，而未加以闡明正常用
    途，極易被利用為與財產有關之犯罪工具，竟仍不顧他人可
    能遭受財產上損害之危險，而基於縱若其金融帳戶被利用作
    為詐欺取財之工具，亦不違背其本意之幫助犯意，於96年1
    月初某日19、20時許，在臺中市與臺中縣潭子鄉頭家村交界
    處詳細地址不明之公園前，以5、6千元之代價，將其所申請
    設立之中華郵政股份有限公司潭子郵局（下稱潭子郵局）存
    款帳戶（帳號為00000000000000號）之存摺、提款卡及密碼
    交付予真實姓名年籍不詳、綽號「阿水」之成年男子使用。
    該「阿水」之人取得乙○○前開潭子郵局帳戶之存摺、提款
    卡及密碼後，旋即與真實姓名年籍不詳之二以上成年人所組
    成之詐欺取財集團（下稱前開詐欺取財集團），共同基於意
    圖為自己不法所有之犯意聯絡，推由姓名年籍不詳、自稱「
    陳漩子」之成年女子及姓名年籍不詳、自稱「何先生」之成
    年男子，分別以電話與丁○○聯絡，接續向丁○○詐稱以丁○○名義下單網路賭博贏得800餘萬元，需先繳付稅金方可
    領取賭金等語，致丁○○陷於錯誤，於96年1月30日某時，
    依指示以臨櫃匯款方式，匯款37萬7940元至乙○○前開潭子
    郵局帳戶。丁○○因嗣後無法聯絡「陳漩子」等人，始知受
    騙，經報警後循線查獲上情。
  (三)乙○○另於96年1月8日0時左右，駕駛車牌號碼PG-0478號自
    用小客車，由臺中市○○路沿中清路由南往北方向行駛，於
    同日0時4分許，其所駕駛之前開自用小客車行經臺中市○○
    路與文心路交岔路口時，本應注意駕駛車輛應遵守燈光號誌
    、注意車前狀況，並隨時採取必要之安全措施，且依當時天
    候晴、夜間有照明、路面乾燥無缺陷、亦無障礙物、視距良
    好，並無不能注意之情事，竟不遵守號誌擅闖紅燈，適有謝
    福洋（起訴書誤載為謝福祥）駕駛車牌號碼X5-6153號自用
    小客車搭載丙○○，由臺中市○○路沿文心路由東往西方向
    行駛，行經該處，見狀煞車不及，而撞擊乙○○所駕駛之上
    開自用小客車右前方，致謝福洋車上之乘客丙○○因此受有
    胸壁疼痛（疑挫傷）、頸部疼痛（疑肌肉挫傷）等傷害，而
    乙○○於肇事後，在有偵查權限之人知悉犯罪人之前，主動
    向到場處理事故員警陳光華陳明自己係肇事者，自首接受裁
    判。
  (四)另真實姓名年籍不詳、綽號「阿民」基於重利之犯意，於96
    年4月28日，以每借款1萬元，15日為1期，每期利息1500 元
    之利息，並預扣第1期利息之計算方式（換算年利率為百分
    之360），借款1萬元予因急需籌措母親醫藥費之己○○，己○○並提供臺新銀行大里分行存摺1本、提款卡1張及印章1
    個予「阿民」供擔保，乙○○明知「阿民」之人係從事貸放
    重利之不法犯行，竟基於幫助之犯意，於96年5月10日11時
    ，以500元之代價受「阿民」之委託，持前開存摺、提款卡
    及印章至臺中市○○區○○路2段55號之臺新銀行北臺中分
    行前，而幫助「阿民」將前開存摺、提款卡及印章交予己○○以領取己○○向「阿民」所借之款項時，為警當場查獲。
二、案經丙○○訴由臺中市警察局，及臺中市警察局第五分局、
    臺中市警察局少年警察隊、法務部調查局南投縣調查站分別
    報請臺灣臺中地方法院檢察署檢察官偵查起訴。
    理    由
一、訊據被告乙○○對於前揭犯罪事實均坦承不諱，且據證人戊○○、陳怡蓉、甲○○、王佳齡、李坤旺、謝福洋、丙○○
    、己○○、丁○○等人分別於警詢及檢察官偵查中證述明確
    ，復有用電實地調查書、電費收據、房屋租賃契約書、用電
    戶基本資料、建物所有權狀、土地所有權狀、扣押物品目錄
    表、贓物認領保管單、臺新銀行存摺影本、提款卡影本各1
    份、道路交通事故現場圖、道路交通事故調查報告表（一）
    、（二）、臺中市○○○道路交通事故肇事人自首情形紀錄
    表、診斷證明書、被告潭子郵局帳號為00000000000000號帳
    戶開戶資料及交易往來明細各1份、竊電查緝照片4張、肇事
    現場照片6張等附卷足稽，且有金屬導線2條扣案可資佐證。
    且按汽車行駛時，駕駛人應注意車前狀況，並隨時採取必要
    之安全措施；汽車行駛至交岔路口，其行進、轉彎，應遵守
    燈光號誌，道路交通安全規則第94條第3項、第102條第1款
    分別定有明文，被告不遵守號誌擅闖紅燈，亦未注意車前狀
    況，隨時採取必要之安全措施，而依當時情形亦無不能注意
    之情事，竟疏於注意，被告之行為有過失亦甚明確，而被害
    人丙○○因本件車禍受傷，與被告之過失行為間並有相當因
    果關係。被告自白核與事實均相符，事證明確，其前開犯行
    均堪認定。
二、被告提供金融帳戶存摺、提款卡及密碼給詐騙集團成員使用
    ，詐騙集團成員並持以向被害人丁○○詐騙；另其受「阿民
    」之人委託將被害人己○○之存摺、提款卡交還被害人己○○以提領所借得之款項，是其所犯均係以幫助他人犯罪之意
    思，參與實施犯罪構成要件以外之行為，核屬詐欺取財罪及
    重利罪之幫助犯。是核被告所為犯罪事實欄一、(一)之犯行，
    係違反電業法第106條第1款之未經電業供電，而在其供電線
    路上私接電線罪；所為犯罪事實欄一、(二)之犯行，係犯刑法
    第30條第1項、第339條第1項之幫助詐欺取財罪；所為犯罪
    事實欄一、(三)之犯行，係犯刑法第284條第1項前段之過失傷
    害罪；所為犯罪事實欄一、(四)之犯行，係犯刑法第30條第1
    項、第344條之幫助重利罪。被告所犯前開4罪間，犯意各別
    ，罪名不同，應予分論併罰。查，被告前因違反麻醉藥品管
    理條例案件，經法院判處有期徒刑4月確定，於91年1月27
    日期滿執行完畢，有臺灣高等法院被告前案紀錄表1份在卷
    可憑。其受徒刑之執行完畢後5年以內，故意再犯本件犯罪
    事實欄一、(一)、(二)所示有期徒刑以上刑之罪，均為累犯，就
    犯罪事實欄一、(一)、(二)所示犯行，均應依刑法第47條第1項
    之規定，論以累犯，並各加重其刑2分之1。被告就犯罪事實
    欄一、(二)、(四)所示幫助他人實行犯罪行為，均為幫助犯，均
    應依刑法第30條第2項之規定減輕其刑。又被告就犯罪事實
    欄一、(三)所示之犯行，其於肇事後，留於現場向到場處理之
    員警陳光華陳明自己係肇事者，有員警陳光華製作之臺中市
    ○○○道路交通事故肇事人自首情形紀錄表在卷可參，其對
    於未發覺之罪自首而接受裁判，應依刑法第62條前段之規定
    ，減輕其刑。被告就犯罪事實欄一、(二)部分之犯行，有加重
    及減輕之事由，爰依法先加後減之。爰審酌被告素行不佳，
    本案為貪圖小利，私接電線竊電，並販賣帳戶供詐騙集團人
    員利用，並增加查緝之困難，且造成被害人丁○○受有37萬
    7940元之損害，及其幫助「阿民」之人聯繫被害人己○○以
    貸放款項收取重利，惟實際上被告均未參與詐騙被害人丁○○或向被害人己○○收取利息等行為，所參與之程度非重，
    另其闖紅燈肇事，造成被害人丙○○受有前開傷害，且迄今
    尚未賠償被害人丙○○，又被告犯後坦承犯行等一切情狀，
    分別量處如主文所示之刑，又被告所犯竊電罪、幫助詐欺罪
    及過失傷害罪之時間，均係在96年4月24日以前，合於中華
    民國九十六年罪犯減刑條例第2條第1項規定之基準日之前，
    所宣告之刑又未逾有期徒刑1年6月，不在該條例第3條第1項
    第15款所定排除減刑之列，應依該條例第2條第1項第3款之
    規定，各減其等之宣告刑2分之1。至於被告雖於犯罪後逃亡
    經通緝歸案，但其發布通緝時間，分別為96年12月26日及97
    年9月19日，有通緝書在卷可稽，係在中華民國九十六年罪
    犯減刑條例自96年7月16日施行之後，自與同條例第5條規定
    ：「本條例施行前，經通緝而未於中華民國96年12月31日以
    前自動歸案接受偵查、審判或執行者，不得依本條例減刑」
    不合，仍應依法予以減刑，附此敘明。並就被告所犯前開4
    罪間，定其應執行之刑。扣案之金屬導線2條，為被告所有
    供其犯本案竊電罪所用之物，業據被告供陳明確，爰依刑法
    第38條第1項第2款之規定，宣告沒收。
據上論斷，應依刑事訴訟法第273條之1第1項、第299條第1項前
段，電業法第106條第1款，刑法第11條前段、第30條第1項、第2
項、刑法第284條第1項前段、第339條第1項、第344條、第47條
第1項、第62條前段、第51條第5款、第38條第1項第2款，中華民
國九十六年罪犯減刑條例第2條第1項第3款、第7條、第10條，刑
法施行法第1條之1，判決如主文。
中    華    民    國    97    年    11    月     7    日
                  刑事第六庭    法  官  戴博誠
上正本證明與原本無異。
如不服本判決，應於收受送達後10日內向本院提出上訴書狀（應
敘述具體理由並附繕本）。
上訴書狀如未敘述理由，應於上訴期間屆滿後20日內補提理由書
於本院。
                                書記官  林政佑
中    華    民    國    97    年    11    月     7    日
【附錄論罪科刑法條】
電業法第106條第1項第1款：
有左列行為之一者為竊電，處5年以下有期徒刑、拘役或5百元以
下罰金：
一  未經電業供電，而在其供電線路上私接電線者。
刑法第284條第1項：
因過失傷害人者，處6月以下有期徒刑，拘役或5百元以下罰金，
致重傷者，處1年以下有期徒刑、拘役或5百元以下罰金。
刑法第339條第1項：
意圖為自己或第三人不法之所有，以詐術使人將本人或第三人
之物交付者，處5年以下有期徒刑、拘役或科或併科1千元以下罰
金。
刑法第344條：
乘他人急迫、輕率或無經驗，貸以金錢或其他物品，而取得與原
本顯不相當之重利者，處1年以下有期徒刑、拘役或科或併科1千
元以下罰金。


司法院資訊處製作；財團法人民間司法改革基金會備份。
